臺灣基隆地方法院基隆簡易庭民事判決
110年度基簡字第52號
原      告  陳宏德  


被      告  黃源森


                      （應受送達處所不明，言詞辯論終結後於法務部○○○○○○○執行中）

上列當事人間請求損害賠償事件，本院於民國110年2月19日言詞
辯論終結，判決如下： 
    主  文
被告給付原告新臺幣貳萬元，及自民國一百一十年二月一日起至
清償日止，按週年利率百分之五計算之利息。
原告其餘之訴駁回。
訴訟費用新臺幣貳仟壹佰元，其中新臺幣貳佰壹拾元由被告負擔
，餘由原告負擔。
本判決第一項得假執行。但被告如以新臺幣貳萬元為原告供擔保
，得免為假執行。
    事實及理由
一、按因侵權行為涉訟者，得由行為地之法院管轄，民事訴訟法第15條第1項定有明文。查本件侵權行為地為基隆市中正區，係屬本院轄區，本院自有管轄權。
二、本件被告經合法通知，未於言詞辯論期日到場，核無民事訴
    訟法第386條各款所列情形，爰依民事訴訟法第436條第2項
    、第385條第1項前段之規定，准原告之聲請，由其一造辯論
    而為判決。
三、原告主張：
　　被告於民國108年11月25日上午7時23分許，駕駛車號000-00
    00號自小客車，因行車糾紛，在基隆市中正區正濱路116巷
    口，將原告所駕駛車號000-00號營業大客車（下稱系爭營業
    大客車）攔下後，以臺語「幹你娘，車是怎麼開的」、「操
    卒仔，不敢下來喔」等語辱罵原告，足以毀損原告之聲譽。
    復基於傷害之犯意，以左手拳頭毆打位於系爭營業大客車之
    駕駛座上之原告臉部，致原告受有臉部挫傷之傷害。被告故
    意傷害，又公然侮辱不法侵害原告之名譽，均已侵害原告之
    權利，並致原告受有精神上之痛苦，爰依侵權行為損害賠償
    之法律關係，請求被告賠償非財產上之損害新臺幣（下同）
    200,000元。並聲明：被告應給付原告200,000元，及自起訴
    狀繕本送達翌日起至清償日止，按週年利率百分之5計算之
    利息。
四、被告答辯：
　　被告經本院合法通知，未於言詞辯論期日到場，亦未提出書
    狀為任何聲明或陳述。
五、本院判斷：
  ㈠原告主張其於上開時、地，其先遭被告以臺語「幹你娘，車
    是怎麼開的」、「操卒仔，不敢下來喔」等語辱罵原告。再
    經被告以左手拳頭毆打位於系爭營業大客車駕駛座之原告臉
    部，致原告受有上開傷害，及被告並因上開公然侮辱及傷害
    原告等行為，經本院刑事庭以109年度基簡字第334號刑事簡
    易判決判處被告犯普通傷害罪，處有期徒刑3月，如易科罰
    金，以1,000元折算1日；又犯公然侮辱罪，處拘役20日，如
    易科罰金，以1,000元折算1日確定之事實，業經本院核閱上
    開刑事案件偵審卷宗屬實，而被告經合法通知未到庭爭執，
    亦未提出書狀為任何聲明或陳述，本院綜合相關卷證，堪信
    原告前述主張之事實為真。
  ㈡按因故意或過失，不法侵害他人之權利者，負損害賠償責任
    。不法侵害他人之身體、健康、名譽、自由、信用、隱私、
    貞操，或不法侵害其他人格法益而情節重大者，被害人雖非
    財產上之損害，亦得請求賠償相當之金額，民法第184條第1
    項前段、第195條第1項前段定有明文。而「名譽」乃個人在
    社會上享有一般人對其品德、聲望或信譽等所加之評價，屬
    於個人在社會上所受之價值判斷。因此名譽有無受損害，應
    以社會上對其評價是否貶損為斷，苟其行為足以使他人在社
    會上之評價受到貶損，不論其為故意或過失，均可構成侵權
    行為，其行為不以廣佈於社會為必要，僅使第三人知悉其事
    ，亦足當之。經查，被告於前揭時、地，故意毆打原告臉部
    ，衡諸原告所受臉部挫傷，自堪認原告受有精神上之痛苦；
    又被告於不特定多數人得以共見共聞之旨揭時、地，以台語
    「幹你娘，車是怎麼開的」、「操卒仔，不敢下來喔」等語
    辱罵原告，而衡諸一般社會大眾之理解，上開詞彙乃富有侵
    略性之罵人俗語，喻有輕蔑、貶抑對方之意，是被告當眾以
    上開詞彙辱罵原告，除足令原告感到難堪，客觀上更足可貶
    損原告人性尊嚴而傷及原告在社會上之聲望、評價，而屬故
    意侵害原告之名譽無疑，亦可堪認原告精神上受有相當程度
    之痛苦；從而，原告本於侵權行為之法律關係，
　　對被告請求精神慰撫金即非財產上之損害賠償，自係於法有
    據而無不當。
　㈢又按關於慰撫金之多寡，應以被害人精神上所受之苦痛為準
    據，亦應審酌被害人之地位、家況及加害人之地位，俾資為
    審判之依據，故應就兩造之身分、職業、教育程度、財產及
    經濟狀況，用以判斷非財產上損害之慰撫金數額（最高法院
    51年度台上字第223號判例意旨、86年度台上字第511號判決
    意旨參照）。蓋慰藉金係以精神上所受無形之痛苦為準，非
    如財產損失之有價額可以計算，究竟如何始認為相當，自應
    審酌被害人及加害人之地位、家況、並被害人所受痛苦之程
    度、與其他一切情事，定其數額。經查，原告為高職畢業，
    108年度之所得為535,956元，名下並無任何財產；被告為國
    中畢業，108年度之所得為457,870元，名下除2010年份之汽
    車1 輛外無其他財產等情，此經本院依職權調閱兩造之戶籍
    資料、稅務電子閘門財產所得調件明細表在卷可稽，爰斟酌
    兩造之學經歷、財產狀況、被告之加害行為態樣及原告之受
    害程度等一切情況，認原告請求精神慰撫金以20,000元為適
    當，逾此範圍之請求則屬無據，應予駁回。
　㈣按給付無確定期限者，債務人於債權人得請求給付時，經其
    催告而未為給付，自受催告時起，負遲延責任。其經債權人
    起訴而送達訴狀，與催告有同一之效力；又遲延之債務，以
    支付金錢為標的者，債權人得請求依法定利率計算之遲延利
    息；應付利息之債務，其利率未經約定，亦無法律可據者，
    週年利率為百分之五，此觀民法第229條第2項、第233條第1
     項前段、第203條規定甚明。本件金錢賠償之給付係一無確
    定期限之給付，而本件民事起訴狀繕本於110年1月31日送達
    被告，則原告請求被告應連帶給付自起訴狀繕本送達之翌日
    即110年2月1日起至清償日止，按週年利率百分之5計算之法
    定遲延利息，為有理由，應予准許。
六、從而，原告依侵權行為之法律關係，請求被告給付20,000元
    ，及自起訴狀繕本送達翌日即110年2月1日起至清償日止，
    按週年利率百分之5計算之利息，為有理由，應予准許；逾
    此範圍之請求，為無理由，應予駁回。
七、本件事證已臻明確，兩造其餘攻擊、防禦方法及舉證，經本
    院審酌後，認對於判決結果均無影響，爰不一一論述，併此
    指明。　　
八、本件第一審裁判費為2,100 元，此外別無其他費用之支出，
    是本件訴訟費用合計2,100 元。爰依職權確定前開訴訟費用
    ，由兩造按其勝敗比例負擔。
九、本判決第一項乃訴訟標的金額未逾500,000元，適用簡易程
    序所為被告敗訴之判決，依民事訴訟法第389條第1項第3款
    規定，應依職權宣告假執行，併依同法第436條第2項準用同
    法第392條第2項規定，酌情宣告被告預供相當之擔保金額後
    ，得免為假執行。
十、據上論結，本件原告之訴為一部有理由，一部無理由，依民
    事訴訟法第436條第2項、第385條第1項前段、第79條、第87
    條第1項、第389條第1項第3款、第392條第2項，判決如主文
    。
中　　華　　民　　國　　110 　年　　2 　　月　　26　　日
                  基隆簡易庭法  官　周裕暐
以上正本係照原本作成。
對於本件判決如有不服，應於收受送達後20日內向本院提出上訴
書狀，上訴於本院合議庭，並按他造當事人之人數附具繕本。如
委任律師提起上訴者，應一併繳納上訴審裁判費。
中　　華　　民　　國　　110 　年　　3 　　月　　 2　　日
                            書記官　謝佳妮